【裁判字號】    99,上訴,2943
【裁判日期】    990903
【裁判案由】    毒品危害防制條例
【裁判全文】
臺灣高等法院刑事判決                99年度上訴字第2943號
上  訴  人
即  被  告  甲○○
上列上訴人即被告因違反毒品危害防制條例案件，不服臺灣板橋
地方法院99年度訴字第1024號，中華民國99年6 月18日第一審判
決（起訴案號：臺灣板橋地方法院檢察署98年度毒偵字第2086號
），提起上訴，本院判決如下：
    主  文
上訴駁回。
    理  由
一、按不服地方法院之第一審判決而上訴者，應向管轄第二審之
    高等法院為之。提起第二審之上訴，其上訴書狀應敘述具體
    理由，為第二審上訴必備之程式，此觀諸民國96年7 月4 日
    修正公布刑事訴訟法第361 條第2 項之規定甚明。倘上訴理
    由之敘述未合乎具體之要求者，其上訴即屬同法第362 條前
    段所定「上訴不合法律上之程式」，第二審法院應依同法第
    367 條前段之規定，以判決駁回之。又第二審上訴之目的，
    既在於請求撤銷、變更第一審不當或違法之判決，以實現個
    案之救濟，則所謂「具體理由」，自應就原判決如何足以撤
    銷、如何應予變更之「事實上」或「法律上」之具體根據，
    本於確實之訴訟資料暨原因事實之所出，逐一敘述、記載，
    必已具體指出原判決事實認定之所憑有如何之錯誤（如原判
    決所採之證據如何不具證據能力、所為證明力之判斷如何違
    背經驗、論理法則等），法律之適用（尤其實體法）有如何
    之違誤，形式上足以動搖原判決使之成為不當或違法而得改
    判之事由，始屬合法。上訴理由之敘述，應先合乎具體之要
    求，始有所敘述可取與否之實體審理與判斷之問題。是上訴
    人之上訴書狀雖敘述上訴理由，但僅泛言原判決認定事實錯
    誤、違背法令、量刑失之過重或輕縱等情詞，而未依上揭意
    旨指出具體事由，或形式上雖已指出具體事由，然該等事由
    縱使屬實，亦不足以認為原判決有何不當或違法（如對不具
    有調查必要性之證據，法院未依聲請調查亦未說明理由，或
    援用證據不當，但除去該證據仍應為同一事實之認定），或
    其所陳之事由，與訴訟資料所載不相適合，或所指摘原判決
    之「不當」或「違法」根本不存在者，均應認其實質上並未
    符合具體之要件，庶符節制濫行上訴之立法意旨。是以上訴
    人之上訴書狀或補提之上訴理由書，雖有敘述上訴理由，惟
    並未具體敘述第一審判決有上述違法、不當情形，即與未敘
    述具體理由無異，其所為上訴，即不符合上訴之法定要件。
二、經查，本件原判決認定上訴人即被告甲○○（下稱被告）有
    於99年1 月5 日下午8 時40分許為警採尿前回溯26小時內某
    時（為警查獲後人身自由受限制之期間除外），在不詳處所
    ，施用海洛因1 次、於99年1 月3 下午9 時許，在臺北縣土
    城市○○街90巷19號1 樓內，施用甲基安非他命1 次等犯行
    ，因而論被告以施用第一級毒品罪、施用第二級毒品罪（均
    累犯），各判處有期徒刑8 月、6 月，應執行刑有期徒刑1
    年等情，其中施用第二級毒品安非他命部分，係依憑被告於
    原審審理時之自白，及其經警採集之尿液送檢驗結果，呈安
    非他命陽性反應，有臺灣檢驗科技股份有限公司99年1 月22
    日濫用藥物檢驗報告1 份等證據資料為斷，另施用第一級毒
    品海洛因部分，則依據被告經警採集之尿液送檢驗結果，另
    呈鴉片類（嗎啡）陽性反應，亦有上揭濫用藥物檢驗報告1
    份為證，並依據法務部法醫研究所95年5 月10日法醫毒字第
    0950001755號函、法務部調查局第六處於82年7 月30日（82
    ）院刑進字第11698 號函所函釋之內容，說明被告以其因吸
    入同居室友以抽煙方式施用海洛因之二手煙，致其尿液中驗
    出嗎啡陽性反應，辯稱其未施用第一級毒品海洛因等語不可
    採之理由，均已詳敘其憑以認定之證據及理由，且依其確認
    之事實而為法律之適用，俱無違誤。又原判決就如何量定被
    告宣告刑之理由，業已審酌被告前已有因施用毒品而經觀察
    、勒戒、強制戒治及先後論罪科刑之紀錄，猶再犯本件施用
    毒品犯行，可徵其悔意不深，遠離毒品之意志薄弱，惟其施
    用毒品係自戕行為，對他人法益尚無具體危害，及其施用毒
    品之動機，暨犯罪後猶否認施用第一級毒品部分之犯行，僅
    坦承施用第二級毒品部分之犯行之犯後態度等一切情狀，顯
    係基於行為人之責任基礎，斟酌刑法第57條所列情狀而為刑
    之量定，並未逾越職權或違反比例原則，亦無其他失出或失
    入之違法或失當之處。被告不服原審判決，提起上訴，上訴
    理由略稱：伊施用第一級及第二級毒品，雖戕害自身，但未
    危害他人，原審分判處有期徒刑8 月、6 月，應執行刑有期
    徒刑1 年，伊深感量刑過重，請求撤銷原判決，從輕量刑等
    語，無非其個人主觀上對法院量刑之期盼，尚不足以影響原
    判決之本旨，其所執上訴理由，顯非依據卷內既有訴訟資料
    或提出新事證，指摘或表明第一審判決有何採證、認事、用
    法或量刑等足以影響判決本旨之不當或違法，要難謂其上訴
    書狀已經敘述具體理由，揆諸上開規定及說明，本件上訴顯
    無具體理由而不合法定程式，應予駁回，並不經言詞辯論為
    之。
據上論斷，應依刑事訴訟法第367 條前段、第372 條，判決如主
文。
中    華    民    國    99    年    9     月    3     日
                  刑事第十九庭審判長法  官  鄧振球
                                    法  官  潘翠雪
                                    法  官  彭幸鳴
以上正本證明與原本無異。
施用第一級毒品罪部分，如不服本判決，應於收受送達後10日內
向本院提出上訴書狀，其未敘述上訴之理由者並得於提起上訴後
10日內向本院補提理由書（均須按他造當事人之人數附繕本）「
切勿逕送上級法院」。
施用第二級毒品罪部分，不得上訴。
                                    書記官  陳靜姿
中    華    民    國    99    年    9     月    3     日

司法院資訊處製作；財團法人民間司法改革基金會備份。
